臺灣高雄地方法院交通事件裁定　　　100年度交聲字第2409號
原處分機關　高雄市政府交通局
異　議　人
即受處分人　黃茂誠
上列異議人即受處分人因違反道路交通管理處罰條例事件，對於
高雄市政府交通局中華民國100 年12 月5日所為處分（原處分案
號：高市交裁字第裁32-B00000000號）聲明異議，本院裁定如下
：
    主  文
異議駁回。
    理  由
一、原處分意旨略以：異議人即受處分人黃茂誠（下稱異議人）
    於民國（下同）100 年11月20日10時40分許，將其所有車號
    ZF-5226 汽車（下稱系爭車輛），停放在高雄市○○區○○
    路與大同路口之身心障礙專用停車位內，未依規定將專用停
    車位識別證黏貼於汽車車首，因有「於身心障礙專用停車位
    違規停車」之違規，經高雄市政府警察局交通大隊員警（下
    稱舉發機關）當場掣單舉發（舉發單號：高市警交第B00000
    000號，下稱舉發通知單），爰依道路交通管理處罰條例第5
    6 條第1 項第10款之規定，裁處罰鍰新臺幣（下同）1200元
    等語。
二、聲明異議意旨略以：伊持有高雄市政府社會局發放之身心障
    礙手冊，且系爭車輛亦登錄為身心障礙者使用車輛，警方僅
    因伊未將身心障礙者專用停車證置放於明顯處，未善盡查證
    義務，即逕行拖吊並裁罰，其所為處分，顯有錯誤，請求撤
    銷原處分云云。
三、法律規定及解釋：
（一) 按「汽車駕駛人停車時，有下列情形之一者，處新臺幣60
      0 元以上1200元以下罰鍰：十、於身心障礙專用停車位違
      規停車。」，「第1 項第10款應以最高額處罰之，第2 項
      之欠費追繳之。」，道路交通管理處罰條例第56條第1 項
      第10款、第4 項分別定有明文。次按「公共停車場應保留
      百分之2 比例做為身心障礙者專用停車位，車位未滿50個
      之公共停車場，至少應保留1 個身心障礙者專用停車位。
      非領有專用停車位識別證明之身心障礙者或其家屬，不得
      違規佔用。前項身心障礙者專用停車位之設置地點、空間
      規劃、使用方式、識別證明之核發及違規佔用之罰則等，
      由中央主管機關會同交通、營建等相關單位定之。」，「
      身心障礙者本人或同一戶籍之家屬一人得申請身心障礙者
      專用停車位識別證明。前項證明包括身心障礙者專用停車
      位識別證，及身心障礙者專用車輛牌照。申請專用停車位
      識別證明者，應就專用停車位識別證或專用牌照擇一申請
      。申請專用停車位識別證者，應具有汽車或機車之駕駛執
      照及行車執照；其申請機車專用停車位識別證者，以經監
      理單位檢驗合格之特製車者為限。」，且「申請核發專用
      停車位識別證者，得親自、通訊或以委託他人當面辦理方
      式，備齊下列文件，向戶籍所在地社政主管機關辦理：二
      、駕駛執照影本（機車須註明特製車）。」，又「使用身
      心障礙者專用停車位者，除掛有專用牌照之車輛外，應將
      專用停車位識別證置於汽車擋風玻璃明顯處或黏貼於機車
      車首，以供查核檢驗。」身心障礙者保護法笫48條、身心
      障礙者專用停車位設置管理辦法第6 條第1 項至第4 項、
      第6 條第2 款及笫9 條笫1 項，亦定有明文。
（二）其次，考諸上揭身心障礙者保護法、身心障礙者專用停車
      位設置管理辦法相關規定，立法意旨應係為落實保障設置
      身心障礙專用停車位（格）之美意，藉由專用停車位識別
      證之查核，以檢驗殘障車位實際佔用者之身分，確保使用
      殘障車位之人為身心障礙者，防止一般民眾駕駛身心障礙
      車輛或一般車輛而佔用殘障車位，破壞立法美意，而為維
      護身心障礙者之權益，主管機關自須為必要之管理措施，
      且此必要之管理措施亦一體適用於所有身心障礙者，不僅
      係為管理方便，更為保障身心障礙者之權益，以防止有非
      身心障礙者或身心障礙者濫用有限之專用車位資源（例如
      同一位身心障礙者，以多輛汽機車於公共停車場佔據所有
      專用停車位，導致其他身心障礙者無從使用）。換言之，
      透過專用停車證必須置於汽車擋風玻璃明顯處之方式，使
      得該證不僅專屬於「人」，亦有專屬於「車」之管制方式
      ，此從上揭使用該專用停車位者，應限於身心障礙者本人
      或共同在場時等明文規定，可見此制度係專屬人、車之意
      旨至明。從而，汽車駕駛人如未依規定將身心障礙專用停
      車位識別證放置或黏貼供查驗，將使查核之員警無法判定
      該車實際駕駛人或搭載之人是否為身心障礙者，當屬道路
      交通管理處罰條例第56條第1項第10 款規定違規停車之處
      罰事由（臺灣高等法院98年度交抗字第2184號裁定、臺灣
      高等法院高雄分院98年度交抗字第362 號、99年度交抗字
      第290號裁定見解可資參照）。
（三) 準此，身心障礙者如欲使用專用停車位，尚須申請身心障
      礙者專用證明停車位識別證，且其申請機車專用停車位識
      別證者，以經監理單位檢驗合格之特製車者為限，使用時
      應將專用停車位識別證黏貼於機車車首，以供查核檢驗，
      不得僅憑持有身心障礙手冊，即主張有合法使用權利甚明
      。
四、查異議人有於上開時間地點，將系爭車輛停放上開路段之身
    心障礙者專用停車位內，且未將身心障礙者專用停車位識別
    證黏貼車首供查核檢驗等情，業據異議人自承屬實，復有卷
    內舉發機關舉發現場違規採證照片共8 張、舉發通知單（高
    市警交第B00000000號）1紙附卷可稽（見院卷第8、9、12頁
    ）。且觀諸採證照片（有身心障礙者專用停車位標示牌、專
    用停車位標誌），可見異議人所使用之系爭車輛尚非身心障
    礙者特製車輛，而其於上開時、地所停用之停車位，確屬身
    心障礙者專用停車位，此亦有本院100年12月28日與高雄市
    政府交通局所屬八德拖吊場員警之電話紀錄1 紙在卷足憑（
    見院卷第11頁），揆諸前揭法條意旨之說明，尚不得以其領
    有身心障礙手冊即得資為免罰之依據。綜上，異議人雖領有
    身心障礙手冊，然將系爭車輛停放在上開路段之身心障礙專
    用停車位，未依規定將專用停車位識別證黏貼車首供查核驗
    證，仍屬違規。原處分機關上開裁罰，於法有據，應予維持
    。
五、從而，異議人有上開時地，「於身心障礙專用停車位違規停
    車」之交通違規事實，堪以認定，原處分機關依道路交通管
    理處罰條例第56條第1 項第10款之規定，裁處罰鍰1200元，
    核無違誤，本件異議為無理由，應予駁回。
六、據上論斷，應依道路交通事件管理處罰條例第87條第2 項，
    道路交通事件處理法第18條，裁定如主文。
中    華    民    國   100    年    12    月    29    日
                  交通法庭   法  官 劉美香
以上正本證明與原本無異。
如不服本裁定，應於收受送達後5 日內向本院提出抗告狀。
中    華    民    國   100    年    12    月    30    日
                             書記官 陳仙宜